臺灣高等法院刑事判決　　　　　　　　　　　　九十二年度上更(二)字第五七七號
　　上　訴　人
　　即　被　告　甲○○
　　指定辯護人　本院公設辯護人　乙○○
右上訴人因違反毒品危害防制條例案件，不服臺灣桃園地方法院九十年度訴字第一七
四四號，中華民國九十一年三月十九日第一審判決（起訴案號：臺灣桃園地方法院檢
察署九十年度偵字第一０二一三號），提起上訴，判決後經最高法院第二次發回更審
，本院判決如左：
    主  文
原判決撤銷。
甲○○無罪。
    理  由
一、公訴意旨略以：被告甲○○意圖營利並基於概括之犯意，於民國（下同）八十八
    年九月間起至八十九年一月三日上午十一時許止，分別在桃園縣龜山鄉○○路八
    十四巷四號之住處等地，以每一小包新臺幣（下同）三千元至一萬元不等之代價
    ，連續多次非法販賣毒品海洛因予丙○○施用，嗣於九十年六月二十一日上午七
    時許，因陳樂毅配合警方查緝，在桃園縣龜山鄉○○路與民生路口，於被告甲○
    ○欲非法販賣毒品海洛因予陳樂毅時，為警當場查獲，並扣得海洛因十四包（合
    計淨重二０．０六公克，包裝重四．七０公克）、分裝瓢一支等物。因認被告甲
    ○○涉犯毒品危害防制條例第四條第一項之販賣第一級毒品罪嫌云云。
二、按犯罪事實應依證據認定之，無證據不得認定其犯罪事實；又不能證明被告犯罪
    者，應諭知無罪之判決，刑事訴訟法第一百五十四條第二項、第三百零一條第一
    項分別定有明文。本件公訴人認被告涉犯前開販賣毒品海洛因犯行，無非係以證
    人丙○○、陳樂毅之證詞及扣案之海洛因十四包、分裝瓢一支為其論據。惟訊據
    上訴人即被告甲○○固坦承有應陳樂毅之電話邀約，攜帶其前向綽號「瘦林仔」
    者所購買之海洛因十四包及分裝瓢一支，至前開地點赴約而遭警逮捕之事實不諱
    ，惟堅詞否認有公訴人所指訴之販賣毒品犯行，辯稱：陳樂毅連續撥打多次電話
    稱友人欲購買一萬元的海洛因，均遭其拒絕，迄最後一通電話陳樂毅始稱因毒癮
    發作難過，其才應允提供少許海洛因給予解癮，本意並非販賣，之前亦未曾販賣
    海洛因予丙○○云云。
三、經查：
  (一)被訴販賣海洛因予丙○○部分：
    1.證人丙○○固稱被告甲○○多次販賣海洛因供其施用，然觀其前後所述不一，
      分別為：
      (1)警詢時供稱：八十八年九月間開始販賣海洛因給我，最後一次於八十九年一
        月三日十一時左右，一開始在桃園縣龜山鄉○○路八十四巷四號被告家樓下
        ，之後他信任我才帶到三樓他房間內，平均一、二天就會向他買一次，每次
        約一、二千元之代價，都是一小包等語（詳見八十九年度偵字第一七七九號
        偵查卷第十一至十二頁）。
      (2)偵查中檢察官訊問時供稱：從八十八年九月下旬買海洛因約二個多月，在桃
        園市被告家門口，約在三民路巨蛋路近，約每二天一次，每次買一萬元、五
        千元或三千元，都是一包，只是重量有別等語（詳見八十九年度偵緝字第六
        二五號偵查卷第二十五至二十六頁）
      (3)於原審訊問時供稱：自八十八年九月至八十九年一月間，向被告買過海洛因
        五、六次，地點都是在桃園縣永安路、春日路上，沒有在他家跟他交易過，
        每次交易約三、五千元等語（詳見原審卷第七十一頁）
      依證人丙○○前開供述，對於被告究於何時？於何處？販賣次數？販賣金額？
      即有前後不一之瑕疵；所稱販賣地點究竟有無在被告住處？相互矛盾；所謂販
      賣金額或稱每包一、二千元，或稱三、五千元，或稱三、五千或一萬元，前後
      所述每包售價相距頗大，究竟真象如何？頗值存疑。
    2.按毒品危害防制條例第十七條規定犯該條例第四條第一項至第四項、第五條第
      一項至第四項前段、第六條第一項至第四項、第七條第一項至第四項、第八條
      第一項至第四項、第十條或第十一條第一項、第二項之罪，供出毒品來源因而
      破獲者，得減輕其刑。則販賣、轉讓、施用或持有毒品之人，如供出毒品之來
      源因而破獲者，既得邀減輕其刑之寬典，為擔保其所為不利於其他被告之陳述
      （即毒品來自其他共同被告之陳述）具真實性，應有足以令人確信其陳述為真
      實之補強證據，始能據以為其他被告論罪之依據。經查丙○○前開於警詢、偵
      查、原審訊問時所指稱被告多次販賣海洛因供其施用一節，相互矛盾多所瑕疵
      ，已如前述，且為被告堅詞否認，參以被告於八十九年一月二十一日經警持搜
      索票在其桃園縣龜山鄉○○路八十四巷四號住處搜索結果，僅扣得分裝夾鏈袋
      一包及小湯匙二支等物，並未扣得其他可供販賣用之海洛因等物作為補強證據
      ，自不能僅憑丙○○前開前後不一多所瑕疵之指證，遽為不利被告之認定，是
      被告被訴此部分之犯行，自屬不能證明其犯罪。
  (二)被訴販賣海洛因予陳樂毅部分：
    1.按司法警察（官）對於自始即有犯罪故意之行為人，因達成犯罪調查目的之必
      要，佈設機會，與之對合，藉以蒐集證據，且不違背法定程序者，自為法之所
      許。此與對於原無犯罪故意之人，而以引誘、教唆等違法手段，設局誘陷，引
      發其犯意，致蹈陷犯罪者，因有害於公平正義，亦顯然違反人權之保障，其因
      此所取得之證據並無容許性之情形不同（最高法院九十三年度臺上字第一七０
      四號判決意旨參照）。換言之，刑事偵查技術上所謂之「釣魚」，係指對於原
      已犯罪或具有犯罪故意之人，以設計引誘之方式，使其暴露犯罪事證，而加以
      逮捕或偵辦者而言。而所謂「陷害教唆」者，則指行為人原不具犯罪之故意，
      純因司法警察之設計教唆，始萌生犯意，進而實施犯罪構成要件之行為者而言
      。前者（即「釣魚」），純屬偵查犯罪技巧之範疇，並未違反憲法對於基本人
      權之保障，且於公共利益之維護有其必要性存在，故依「釣魚」方式所蒐集之
      證據資料，原則上非無證據能力。而後者（即「陷害教唆」），因係以引誘或
      教唆犯罪之不正當手段，使原無犯罪故意之人因而萌生犯意而實施犯罪行為，
      再進而蒐集其犯罪之證據而予以逮捕偵辦；其手段顯然違反憲法對於基本人權
      之保障，且已逾越偵查犯罪之必要程度，對於公共利益之維護並無意義，其因
      此所取得之證據資料，應不具有證據能力（最高法院九十三年度臺上字第一七
      ０四號判決意旨參照），合先敘明。
    2.陳樂毅所施用海洛因來源為「阿圖」或「阿土」之不詳男子，本件警方授意陳
      樂毅向被告佯裝購買海洛因之前，陳樂毅從未曾向被告購買過海洛因，僅知悉
      被告有施用海洛因並遭通緝，並不清楚被告有否販賣海洛因等情，業經陳樂毅
      於警詢、偵查、原審及本院更(一)審訊問時一致供述明確（詳見九十年度偵字第
      一０二一三號偵查卷第九頁、第十頁反面、第十一頁反面、第二十頁，原審卷
      第二十五頁，本院更(一)審卷第九十三頁），參以前述丙○○前開指證前後不一
      多所瑕疵，復缺乏補強證據以資佐證，尚無從執為不利被告認定之依據，而被
      告亦堅詞否認有販賣毒品海洛因，從而並無積極證據足資證明被告於警方授意
      陳樂毅佯裝購買海洛因前，即已具有販賣海洛因之故意。
    3.又陳樂毅於案發當日因涉嫌施用毒品為警查獲，乃主動向警方供出被告有施用
      毒品習慣及另案通緝中，願意配合查緝毒品，即於警方授意下，撥打被告之行
      動電話，佯稱購買一萬元海洛因，被告乃攜帶於前一日非以營利為目的向綽號
      「瘦林仔」所購得之海洛因十四包前往約定地點交易為警查獲等情，固據證人
      陳樂毅陳述明確（見偵字第一０二一三號偵查卷第十至十二頁、原審卷第二十
      五頁、本院上訴審卷第一０二、一０三頁），並經證人即桃園縣警察局桃園分
      局武陵派出所警員侯信彰、徐坤成於本院上訴審分別證述屬實（本院上訴審卷
      第八十五至八十六頁、第一０九至一一０頁）。然由卷內被告所申請使用之0
      000000000號行動電話九十年六月二十一日通聯紀錄資料以觀，該號
      行動電話與證人陳樂毅所使用之0000000000號行動電話間，於九十
      一年六月二十一日自凌晨五時五十六分四十九秒起至七時十二分十九秒止，共
      有五通通話長度甚常之受話通話紀錄（即：五時五十六分四十九秒起通話三
      百三十秒、基地台位置為桃園縣龜山鄉○○路一二三號六時十三分十四秒起
      通話七十二秒、基地台位置同上六時十八分二十三秒起通話一百九十一秒、
      基地台位置同上六時二十八分三十五秒起通話二百零七秒、基地台位置同上
      七時十二分十八秒起通話一百五十五秒、基地台位置為桃園縣桃園市○○路
      四十三號，至於該通聯紀錄均為重複三筆之相同通話對象、時間及長度，乃該
      公司交換機系統於通話時多帶出之紀錄）；另被告四次撥通電話予陳樂毅後旋
      即掛斷未通話（時間分別為六時三十七分五十四秒、三十八分零三秒、三十八
      分十二秒、三十八分二十二秒，通話長度均為零），此有和信電訊股份有限公
      司檢附之通聯紀錄、九十三年五月二十四日和信（業服）字第０九三００四三
      四號函影本及本院電話紀錄各一份附卷為憑（本院卷第一００至一０一頁、第
      一一一頁、第一一一之一頁），證人陳樂毅於電話中佯向被告購買海洛因，何
      以於短短一小時餘之時間內，連續五次主動打電話給被告，通話時間分別長達
      五分多鐘、一分多鐘、三分多鐘、三分多鐘及二分多鐘？茍僅相約買賣海洛因
      之時間地點，何須毫無顧忌為上開五次長時間之通話？果若被告相約更改交易
      地點，何以均係由買方陳樂毅主動聯繫撥打五通電話予被告？而非賣方即被告
      撥打予陳樂毅？再參以前開五通長通話時間之電話通聯紀錄，其中前四通（通
      話時間第一通自五時五十六分四十九秒起，第四通則迄六時三十二分零二秒止
      結束）之基地台位置同為為桃園縣龜山鄉○○路一二三號，相隔四十分鐘後，
      迄七點十二分十八秒起之第五通電話始變更基地台位置，均與被告所辯最後一
      通電話才相約並出門交付海洛因之辯解相吻合；反之，證人即警員查獲警員侯
      信彰所指被告來電更改交易地點之說詞，亦即於本院前審證述「一開始約在龜
      山陸橋旁，被告又打電話說他到了沒有看到陳樂毅，又約在體育館的對面，就
      是查獲地點」等語（本院更(一)審卷第九十七頁），則與前開通聯紀錄不符（被
      告四次撥通電話予陳樂毅之通話長度均為零，亦即撥通後旋即掛斷未通話）。
      觀諸上開通聯紀錄核與陳樂毅於本院更(一)審則證述：伊在電話中告訴被告，伊
      毒癮發作，很難受，欲向渠購買毒品，被告稱渠沒有賣毒品，就把電話掛掉，
      伊就一直打電話給被告，最後一通電話中被告稱若伊很難受，渠可以拿少許毒
      品給伊止癮，伊即與被告約地點，結果警察就在被告住處巷口查獲渠等情（本
      院更(一)卷第九十三、九十四頁）之通聯外觀大致相符，再對照被告一再辯稱伊
      無販毒之意思，因陳樂毅打多通電話謂其毒癮發作難過，始持毒前往，欲供其
      止癮等語，足認李樂毅前開所供警察授意其一再打電話向被告佯購海洛因遭拒
      ，進而佯稱毒癮發作難忍，被告始持海洛因前來等語，核與事實相符，堪認平
      允可信。雖陳樂毅及被告所稱僅係無償提供海洛因以抵癮等情未必屬實，然被
      告既係於李樂毅不斷主動以電話交涉要求提供毒品止癮始持毒品前來一節觀之
      ，應認被告原無販毒之故意，至為灼然，其販賣毒品犯意之形成，肇因於員警
      安排提供之毒品交易機會甚明，縱因警方之「陷害教唆」而萌生販賣海洛因之
      故意，始攜帶原供自行施用之毒品前往交易，其因此所取得之證據資料，並無
      容許性，應不具有證據能力，不得作為不利被告認定之依據。
    4.綜上所述，公訴人所陳之證據尚不足以認定被告原即具有販賣毒品之故意，並
      非因於司法警察之設計教唆始萌生販毒之犯意，且查無其他積極證據足資認定
      被告有公訴人所指訴販賣海洛因予陳樂毅之犯行，此部分亦屬不能證明被告犯
      罪。
四、本件公訴人所提及被告犯罪之證據，既有前開可議之處而不可採，本院復查無其
    他積極證據足以證明被告有公訴人所指訴之販賣第一級海洛因犯行，在此證據不
    足之情況下，自屬不能證明被告犯罪，原審疏於將司法警察因「陷害教唆」所取
    得證據資料認無證據能力予以排除，而對被告為有罪之認定，尚有未合，被告上
    訴意旨否認犯罪，請求撤銷改判，為有理由，自應由本院將原判決予以撤銷，另
    為被告無罪之諭知。
據上論斷，應依刑事訴訟法第三百六十九條第一項前段、第三百六十四條、第三百零
一條第一項，判決如主文。
本案經檢察官鄭富銘到庭執行職務。
中　　　華　　　民　　　國　　　九十三　　　年　　七　　月　　二十八　　日
                              臺灣高等法院刑事第十八庭
                                  審判長法  官  吳　　  敦
                                        法  官  林　勤　綱
                                        法  官  梁　宏　哲
右正本證明與原本無異。
如不服本判決，應於收受送達後十日內向本院提出上訴書狀，其未敘述上訴理由者，
並得於提起上訴後十日內向本院補提理由書狀（均須按他造當事人之人數附繕本）。
                                        書記官　劉　貞　達
中　　　華　　　民　　　國　　　九十三　　　年　　七　　月　　二十八　　日
